【裁判字號】    89,重訴,851
【裁判日期】    891103
【裁判案由】    清償債務
【裁判全文】
臺灣臺中地方法院民事判決  八十九年度重訴字第八五一號
    原      告  彰化商業銀行股份有限公司
    法定代理人  乙○○
    訴訟代理人  丁○○
    被      告  甲○○
                            身.
                丙○○      住.
                            身.
右當事人間請求清償借款事件，本院判決如左：
    主    文
被告應連帶給付原告新台幣陸佰萬零貳仟肆佰貳拾柒元，及自民國八十九年六月十四
日起至清償日止，按年息百分之九點四計算之利息，並自民國八十九年六月十四日起
至清償日止，按上開利率百分之二十計算之違約金。
訴訟費用由被告連帶負擔。
    事    實
甲、原告方面：
  一、聲明：如主文所示。
  二、陳述：
  （一）被告甲○○以其餘被告丙○○為連帶保證人，於民國八十四年十月十六日向
        原告借用新台幣（下同）捌佰伍拾萬元，約定利息按原告基本放款利率（現
        為百分之七點八四）加百分之一點七五計算，借款期間為八十四年十月十六
        日起至九十一年十月十六日止，按月平均攤還本息，逾期清償在六個月以內
        者，按上開利率百分之十，超過六個月者，按上開利率百分之二十計付違約
        金，如有一期不給付，視同全部到期。被告自八十五年十二月五日起即未依
        約付款，經聲請本院八十八年度民執酉字第五六一六號強制執行事件拍賣抵
        押物後分配完畢後尚不足清償陸佰萬零貳仟肆佰貳拾柒元及如主文第一項所
        示之利息及違約金，被告應負連帶給付責任。
  （二）否認被告甲○○不知情而在借據上簽名，其提出之證據均不能證明其抗辯屬
        實。辦理聯行收付才須在存摺上蓋印鑑，借據上印鑑與印鑑卡之印鑑相符。
        被告甲○○所辯係片面之詞。
  三、證據：提出借據暨約定書及分配表各一件、建檔資料印鑑卡、存款憑條、支出
      轉帳收入傳票、明細表各一件為證。
乙、被告甲○○方面：
  一、聲明：駁回原告之訴。
  二、陳述：
  （一）其於八十四年六月至銘偉建設公司工作，同年十月十六日公司聲稱要處理工
        程融資事項，在倉促未經瞭解詳情之狀況下，夥同多位員工至原告沙鹿分行
        ，照公司及該分行安排之手續簽寫姓名、地址、身分證號碼，其餘均不知情
        ，嗣於八十六年三月離開該公司。嗣接獲支付命令才知公司以本人名義借款
        ，並有未繳息之情形。其至該分行了解，並向承辦人員要求變更契約書上之
        印鑑證明，其並未存有借款之存摺及印鑑，嗣承辦人員僅同意以遺失為由辦
        理變更存摺印鑑，於八十六年十一月二十八日更換印鑑。
  （二）借據上之簽名及住址、身分證號碼均為其所簽寫，惟簽名時並不知情在文件
        上簽名，借據上印鑑非其所有，未看借據內容。編號一之存摺係其任職於公
        司，為供公司發放薪資而辦理，惟編號三之存摺係建設公司和原告辦理，該
        筆借款係撥入該本存摺，惟其並不知情，其去辦理印鑑變更才聲請補發，編
        號二之存摺為變更印鑑後辦理之存摺，編號三之存摺未蓋印鑑。建檔資料及
        印鑑卡係其所寫，但未蓋章，亦未看過該印章，印章非其所有，亦非其所蓋
        。其大學畢業。
  三、證據：提出印鑑變更聲請書一件、存摺三本、民事裁定一件為證。
乙、被告丙○○未於言詞辯期日到場，亦未提出書狀作何聲明或陳述。
    理    由
一、本件被告丙○○未於言詞辯論期日到場，核無民事訴訟法第三百八十六條各款所
    列情形，爰依原告之聲請，由其一造辯論而為判決。
二、本件原告主張被告甲○○以被告丙○○為連帶保證人，於八十四年十月十六日向
    原告借用捌佰伍拾萬元，約定利息按原告基本放款利率（現為百分之七點八四）
    加百分之一點七五計算，借款期間為八十四年十月十六日起至九十一年十月十六
    日止，按月平均攤還本息，逾期清償在六個月以內者，按上開利率百分之十，超
    過六個月者，按上開利率百分之二十計付違約金，如有一期不給付，視同全部到
    期。被告自八十五年十二月五日起即未依約付款，經聲請本院八十八年度民執酉
    字第五六一六號強制執行事件拍賣抵押物後分配完畢後尚不足清償陸佰萬零貳仟
    肆佰貳拾柒元及如主文第一項所示之利息及違約金等事實，業據提出借據暨約定
    書及分配表、明細表各一件為證，核屬相符，被告甲○○除抗辯其於不知情之情
    形下在借據上簽名，借據上印鑑非其所有等語外，對上開其餘事實並不爭執，被
    告丙○○已於相當時期受合法之通知，未於言詞辯論期日到場爭執，復未提出書
    狀爭執，依民事訴訟法第二百八十條第三項準用第一項之規定，視同自認，是原
    告主張上開事實除被告甲○○是否本件借款契約之借款人之爭點外，其餘事實可
    信屬實。
三、被告甲○○抗辯其於八十四年十月十六日依銘偉建設公司要求要處理工程融資事
    項，在倉促未經瞭解詳情之狀況下，至原告沙鹿分行，照公司及該分行安排之手
    續簽寫姓名、地址、身分證號碼，其餘均不知情，借據及建檔資料印鑑卡上印鑑
    亦非其所有云云，嗣接獲支付命令才知公司以本人名義借款，並有未繳息之情形
    。其並向承辦人員要求變更契約書上之印鑑證明，其並未存有借款之存摺及印鑑
    ，嗣承辦人員僅同意以遺失為由辦理變更存摺印鑑，於八十六年十一月二十八日
    更換印鑑云云，並提出印鑑變更聲請書一件、存摺三本、民事裁定一件為證。惟
    原告否認被告係不知情而在借據上簽名，並主張借據上之印鑑與建檔資料印鑑卡
    上之印鑑相符等語，且提出建檔資料印鑑卡一件為證，則被告甲○○對其抗辯之
    事實應負舉證責任。查被告甲○○自認借據上之借據上之簽名及住址、身分證號
    碼均為其所簽寫，又建檔資料印鑑卡亦經其簽名之事實，而該借據上清楚記載借
    款金額、借款期間等約定事項，且被告甲○○簽名處亦明確記載「借款人」「對
    保簽章」等文字，其亦自承學歷為大學畢業，則被告甲○○抗辯其於借據上簽名
    時對借款情事並不知情，顯悖乎常情，難以置信。又其雖抗辯借據及建檔資料印
    鑑卡上之印鑑均非其所有云云，惟查其自認在印鑑卡上簽名，且上開借款契約並
    不以蓋章為必要，被告甲○○既已在借據上簽名，該契約即已生效。此外被告甲
    ○○提出之印鑑變更聲請書一件、存摺三本、民事裁定一件均不足以證明其抗辯
    不知情一節屬實，是其抗辯即難採信。因此原告主張被告甲○○向原告借款之事
    實，堪信為真正。
四、末查原告聲請拍賣系爭借款之抵押物，已受分配部分本金及自八十五年十二月五
    日起至八十九年六月十三日止之利息，與八十六年一月六日起至八十九年六月十
    三日止之違約金，未受償本金陸佰萬零貳仟肆佰貳拾柒元，及自八十九年六月十
    四日起之利息及違約金，此有原告提出之分配表可證。從而原告依消費借貸及連
    帶保證契約請求被告連帶給付借款陸佰萬零貳仟肆佰貳拾柒元，及如主文第一項
    所示之利息及違約金，為有理由，應予准許。
五、據上論結，原告之訴為有理由，依民事訴訟法第三百八十五條第一項前段、第八
    十五條第二項判決如主文。
中      華      民      國    八十九    年      十一    月      三      日
                                    臺灣臺中地方法院民事第三庭
~B法      官  張瑞蘭
右為正本係照原本作成
如不服本判決，應於判決送達後二十日內，向本院提出上訴狀。
中      華      民      國    八十九    年      十一    月      四      日
~B法院書記官


司法院資訊處製作；財團法人民間司法改革基金會備份。
